臺灣彰化地方法院民事裁定
111年度消債更字第85號
聲  請  人  
即債務人    阮氏碧娥
代  理  人  陳建勛律師（法律扶助律師）
上列當事人因消費者債務清理事件聲請更生，本院裁定如下：
    主  文
聲請人即債務人甲○○○自民國111年9月13日下午4時起開始更生程
序。
    理  由
一、按債務人不能清償債務或有不能清償之虞者，得依本條例所
    定更生或清算程序，清理其債務。債務人無擔保或無優先權
    之債務總額未逾新臺幣1,200萬元者，於法院裁定開始清算
    程序或宣告破產前，得向法院聲請更生。債務人對於金融機
    構負債務者，在聲請更生或清算前，應向最大債權金融機構
    請求協商債務清償方案，或向其住、居所地之法院或鄉、鎮
    、市、區調解委員會聲請債務清理之調解。消費者債務清理
    條例（下稱消債條例）第3條、第42條第1項、第151條第1項
    定有明文。次按法院開始更生程序之裁定，應載明其年、月
    、日、時，並即時發生效力。法院裁定開始更生或清算程序
    後，得命司法事務官進行更生或清算程序。消債條例第45條
    第1項、第16條第1項前段定有明文。又消債條例第3條所謂
    「不能清償債務或有不能清償之虞」者，其中所稱「不能清
    償」，指債務人因欠缺清償能力，對已屆期之債務，全盤繼
    續處於不能清償之客觀經濟狀態者而言。另「不能清償之虞
    」，係指依債務人的清償能力，就現在或即將到期之債務，
    有不能清償之蓋然性或可能性而言，易言之，債務人之狀態
    如置之不理，客觀上得預見將成為不能清償之情形而言，此
    將來發生不能清償之事實，不必達到高度之確信。裨使不幸
    陷入經濟困境之人得以清理債務、重建生活，並在債務清理
    過程中能保有符合人性尊嚴之最低基本生活目的，先予敘明
    。
二、聲請意旨略以：聲請人自109年7月1日起至110年7月31日止
    ，在麵攤打工，每月薪資約新臺幣（下同）12,000元；110
    年8月12日改至聯發塑膠有限公司擔任作業員，每月薪資約2
    1,895元。名下財產僅有兩部普通重型機車，且未領取社會
    補助，須扶養一名未成年孫子。每月收入扣除生活支出（含
    扶養費）約24,049元後所剩無幾，其未協商債務尚有約291,
    313元，且經債權人聲請強制執行後，實有不能清償之虞。
    其前曾向住、居所地之法院聲請債務清理之調解，雖與金融
    機構債權人達成和解，但非金融機構之債權人不到場致該部
    分調解不成立，而其無擔保或無優先權之債務總額未逾1,20
    0萬元，復未經法院裁定開始清算程序或宣告破產，爰向本
    院聲請更生等語。
三、經查：
(一)聲請人於消債條例施行後，曾向住、居所地之本院聲請調解
    ，雖然與金融機構債權人成立調解，然因非金融機構債權人
    經通知未到場，且聲請對債務人之薪資所得強制執行，業經
    調取本院111年度司消債調字第113號卷核閱無訛，亦有聲請
    人提出本院111年6月15日彰院毓111司執孟字第17148號執行
    命令影本附卷可考（見本院卷第71頁），堪認調解未能全部
    成立，而被告積欠非金融機構債權人之金額為277,743元（
    尚未包含利息），未逾1,200萬元等情，有合迪股份有限公
    司、裕富數位資融股份有限公司陳報狀各1份在卷可考（見
    本院卷第125頁、第157頁），且於聲請更生前一日回溯五年
    內聲請人未從事營業活動，亦未經法院裁定開始清算程序或
    宣告破產，故聲請人所為本件更生聲請是否准許，即應審究
    其現況是否確實具有不能清償債務或有不能清償之虞等情事
    而定。
(二)查聲請人現在擔任作業員，每月薪資約25,250元，扣除各項
    費用與強制執行之金額後，每月實際領取之薪資自12,885元
    至17,247元不等（見本院卷第131-135頁）。次按消債條例
    第64條之2規定，債務人必要生活費用，以最近一年衛生福
    利部或直轄市政府所公告當地區每人每月最低生活費1.2倍
    定之，依此計算聲請人之每月必要生活費用應為17,076元（
    計算式：14230×1.2＝17076）。聲請人每月實際收入扣除必
    要支出後，尚有不足。此外，聲請人雖尚有普通重型機車2
    部，然該2部機車分別是106年、108年出廠，有行車執照影
    本2份在卷可參（見本院卷第15頁），扣除折舊後餘額不高
    。顯見聲請人每月可支配所得收入及支出狀況，較之被請求
    清償之債務總額及利息，客觀上即可預見係處於通常且繼續
    不能清償之狀態，而合於「不能清償債務或有不能清償之虞
    」之要件。
四、據上論結，本院綜合聲請人之清償能力，堪認聲請人客觀上
    對已屆清償之債務有不能清償或難以清償之虞，又其所負無
    擔保或無優先權之債務未逾1,200萬元，且未經法院裁定開
    始清算程序或宣告破產。復查本件無消債條例第6條第3項、
    第8條或第46條各款所定駁回更生聲請之事由存在，則聲請
    人聲請更生，洵屬有據，應予准許。至聲請人於更生程序進
    行中，應提出足以為債權人會議可決或經法院認為公允之更
    生方案以供採擇。而司法事務官於進行本件更生程序、協助
    聲請人提出更生方案時，亦應依聲請人之薪資變化、社會常
    情及現實環境衡量聲請人之償債能力，並酌留其生活上應變
    所需費用，進而協助聲請人擬定允當之更生方案，始符消債
    條例重建債務人經濟生活之立法目的，附此敘明。
五、依消債條例第11條第1項、第45條第1項、第16條第1項，裁
    定如主文。　
中　　華　　民　　國　　111 　年　　9 　　月　　12　　日
              民事第一庭    法　  官　  張佳燉  
以上正本係照原本作成。
本裁定不得抗告。
中　　華　　民　　國　　111 　年　　9 　　月　　13　　日
                            書 記 官    曾靖雯